臺灣臺中地方法院刑事判決
110年度金訴字第100號
公  訴  人  臺灣臺中地方檢察署檢察官
被      告  吳宗倫



上列被告因詐欺等案件，經檢察官提起公訴（109年度偵字第368
26號、第37675號），本院判決如下：
    主  文
吳宗倫犯如附表所示之罪，各處如附表所示之刑。應執行有期徒
刑捌月，併科罰金新臺幣壹萬伍仟元，罰金如易服勞役，以新臺
幣壹仟元折算壹日。
    事  實
一、吳宗倫依一般社會生活之通常經驗，有預見非有正當理由，
    提供金融機構帳戶供他人匯入來源不明之款項，並代為提領
    該款項，其目的多係欲藉以取得不法之詐欺犯罪所得，並製
    造詐得款項在金融機構移動紀錄軌跡之斷點，以掩飾、隱匿
    款項來源及去向，竟仍因需款孔急，基於縱使上開事實發生
    亦不違反其本意之不確定故意，與真實姓名年籍不詳、通訊
    軟體LINE（下稱LINE）暱稱「張專員」之成年人（卷內無證
    據可證與LINE暱稱「marx 陳」、「Calvin Lee」【又稱「
    林主任」】之某成年人、下述實施詐術之某成年人、下述當
    面向吳宗倫取款之某男性成年人【下稱A男】係不同之人）
    ，共同意圖為自己不法之所有，基於詐欺取財，並製造詐得
    款項在金融機構移動紀錄軌跡之斷點，以掩飾、隱匿款項來
    源及去向之犯意聯絡，於民國109年6月9日起至7月3日止，
    陸續以LINE與「張專員」、「marx 陳」、「Calvin Lee」
    聯繫，約定由吳宗倫提供其申辦之臺灣銀行德芳分行帳號00
    0-000000000000號帳戶（下稱本案臺灣銀行帳戶）、台新國
    際商業銀行（下稱台新銀行）大墩分行帳號000-0000000000
    0000號帳戶（下稱本案台新銀行帳戶），某成年人即分別為
    下列之行為：
（一）於109年7月3日上午9時許，以LINE語音通話向胡曉芳自稱
      係其姊，並佯稱因需款孔急，欲借用新臺幣（下同）37萬
      元云云，致胡曉芳陷於錯誤，於同日上午10時48分許，在
      位於桃園市○○區○○路000號之中華郵政大溪崎頂郵局臨櫃
      匯款37萬元至本案臺灣銀行帳戶。吳宗倫嗣依「Calvin L
      ee」指示，於同日上午11時22分許、11時31分許，在位於
      臺中市○○區○○路0段000號之臺灣銀行水湳分行，臨櫃提款
      30萬元及以自動櫃員機領款7萬元，合計37萬元，再於同
      日下午12時6分許，前往位於臺中市○○區○○路0段000號之
      「多那之」咖啡店，將上開37萬元款項交付予A男，而以
      此方式隱匿上開詐欺所得之去向。嗣經胡曉芳發覺受騙報
      警處理，始循線查悉上情。
（二）於109年7月2日下午9時6分許、7月3日上午9時29分、9時5
      1分許，以電話向謝金丹佯稱係其甥媳婦，因經濟拮据急
      需用錢，欲借用款項云云，致謝金丹陷於錯誤，於109年7
      月3日下午2時40分許，在位於新北市○○區○○路000號之彰
      化商業銀行雙和分行，臨櫃匯款56萬元至本案台新銀行帳
      戶。吳宗倫嗣依「Calvin Lee」指示，於同日下午3時15
      分許、3時27分許、3時37分許，在位於臺中市○區○○路0段
      00號之台新銀行北臺中分行，臨櫃提款40萬元及以自動櫃
      員機領款13萬元、2萬元，合計55萬元，再於同日下午3時
      51分許，前往上揭「多那之」咖啡店，將上開55萬元款項
      交付予A男，而以此方式隱匿上開詐欺所得之去向。嗣經
      謝金丹發覺受騙報警處理，始循線查悉上情。
二、案經胡曉芳訴由桃園市政府警察局大溪分局、謝金丹訴由新
    北市政府警察局海山分局暨臺中政府警察局第三分局報請臺
    灣臺中地方檢察署檢察官偵查起訴。
    理  由
壹、證據能力部分：
一、按被告以外之人於審判外之言詞或書面陳述，除法律有規定
    者外，不得作為證據，刑事訴訟法第159條第1項定有明文。
    又被告以外之人於審判外之陳述，雖不符刑事訴訟法第159
    條之1至第159條之4之規定，而經當事人於審判程序同意作
    為證據，法院審酌該言詞陳述或書面陳述作成時之情況，認
    為適當者，亦得為證據；當事人、代理人或辯護人於法院調
    查證據時，知有同法第159條第1項不得為證據之情形，而未
    於言詞辯論終結前聲明異議者，視為有前項之同意，刑事訴
    訟法第159條之5規定甚明，且其適用並不以「不符前四條之
    規定」為要件（最高法院104年度第3次刑事庭會議決議意旨
    參照）。查本案認定事實所引用被告吳宗倫以外之人於審判
    外之言詞或書面陳述，雖屬傳聞證據，惟檢察官、被告於言
    詞辯論終結前，均未主張有刑事訴訟法第159條第1項不得為
    證據之情形，本院審酌此等證據作成時之情況，並無違法不
    當及證明力明顯過低之瑕疵，認以之作為證據應屬適當，而
    認該等證據資料皆有證據能力。
二、至於本院所引之非供述證據部分，經查並非違法取得，亦無
    依法應排除其證據能力之情形，應有證據能力。
貳、實體部分：
一、認定犯罪事實所憑之證據及理由：
    上開犯罪事實，業據被告於審理程序中坦承不諱（見110年
    度金訴字第100號卷【下稱金訴卷】第99頁），且經證人即
    告訴人胡曉芳、謝金丹於警詢中證述明確（見109年度偵字
    第36826號卷【下稱偵36826卷】第29至31、33至35頁），復
    有①警察職務報告（見偵36826卷第15頁）、②告訴人胡曉芳
    報案相關資料：內政部警政署反詐騙諮詢專線紀錄表、本案
    臺灣銀行帳戶交易明細、桃園市政府警察局大溪分局圳頂派
    出所受理詐騙帳戶通報警示簡便格式表、金融機構聯防機制
    通報單、郵政跨行匯款申請書、告訴人胡曉芳中華郵政清華
    大學郵局存摺封面影本、告訴人胡曉芳與上述實施詐術之某
    成年人間LINE對話紀錄及通話詳細資料（見偵36826卷第37
    、39至 41、43、45、47、49頁，109年度偵字第37675號卷
    【下稱偵37675卷】第107至113頁）、③告訴人謝金丹報案相
    關資料：內政部警政署反詐騙諮詢專線紀錄表、本案台新銀
    行帳戶交易明細、新北市政府警察局海山分局海山派出所受
    理詐騙帳戶通報警示簡便格式表、受理刑事案件報案三聯單
    、受理各類案件紀錄表、金融機構聯防機制通報單、彰化銀
    行匯款回條聯、告訴人謝金丹與上述實施詐術之某成年人間
    LINE對話紀錄（見偵36826卷第51、53、55頁，偵37675卷第
    119、123、125、131、133至139頁）、④被告於109年7月3日
    提款之監視器錄影畫面截圖（見偵36826卷第59至65頁，偵3
    7675卷第31、49頁）、⑤被告LINE對話紀錄及「張專員」、
    「marx 陳」、「Calvin Lee」LINE封面（見偵36826卷第第
    97至110頁，偵37675卷第53至83頁）、⑥台新銀行109年11月
    9日台新作文字第10924416號函暨所附本案台新銀行帳戶臨
    櫃提款取款憑條影本、台新銀行109年10月12日台新作文字
    第10917867號函暨所附本案台新銀行帳戶帳戶基本資料及交
    易明細（見偵37675卷第29、30、33至37頁）、⑦臺灣銀行營
    業部109年8月27日營存字第10900902041號函暨所附本案臺
    灣銀行帳戶基本資料及交易明細、臺灣銀行水湳分行109年1
    1月23日水湳營字第10900045611號函暨所附本案臺灣銀行帳
    戶臨櫃取款憑條影本（見偵37675卷第39至45、47、48頁）
    在卷可佐，足認被告上開自白與事實相符。本案事證明確，
    被告犯行堪以認定，應依法論科。
二、論罪科刑：
（一）論罪：
    1.罪名：
    ⑴按洗錢防制法業於105年12月28日修正公布，並於106年6月
      28日生效施行。為澈底打擊洗錢犯罪，新法乃依照國際防
      制洗錢金融行動工作組織（Financial Action Task Forc
      e）40項建議之第3項建議，並參採聯合國禁止非法販運麻
      醉藥品和精神藥物公約及聯合國打擊跨國有組織犯罪公約
      之洗錢行為定義，將洗錢行為之處置、多層化及整合等各
      階段，全部納為洗錢行為，而於新法第2條規定：「本法
      所稱洗錢，指下列行為：一、意圖掩飾或隱匿特定犯罪所
      得來源，或使他人逃避刑事追訴，而移轉或變更特定犯罪
      所得。二、掩飾或隱匿特定犯罪所得之本質、來源、去向
      、所在、所有權、處分權或其他權益者。三、收受、持有
      或使用他人之特定犯罪所得。」以求與國際規範接軌。過
      去實務認為，行為人對犯特定犯罪所得之財物或利益作直
      接使用或消費之處分行為，或僅將自己犯罪所得財物交予
      其他共同正犯，祇屬犯罪後處分贓物之行為，非該條例所
      規範之洗錢行為，惟依新法規定，倘行為人意圖掩飾或隱
      匿特定犯罪所得來源，而將特定犯罪所得直接消費處分，
      甚或交予其他共同正犯，而由共同正犯以虛假交易外觀掩
      飾不法金流移動，即難認單純犯罪後處分贓物之行為，應
      仍構成新法第2條第1或2款之洗錢行為（最高法院108年度
      台上字第1744號、第2425號、第2500號判決意旨參照）。
      查被告就事實欄一（一）、（二），基於隱匿對各該詐欺
      對象詐欺犯罪（被告所犯詐欺取財罪，屬洗錢防制法第3
      條第2款之特定犯罪）所得款項之來源及去向之不確定故
      意，依「Calvin Lee」指示，領取各該款項並轉交與A男
      ，掩飾、隱匿該等詐欺犯罪所得之來源及去向，揆諸上開
      說明，被告上開所為已構成洗錢防制法第2條第2款之洗錢
      行為。
    ⑵核被告就事實欄一（一）、（二）所為，均係犯刑法第339
      條第1項之詐欺取財罪、洗錢防制法第14條第1項之洗錢罪
      。被告就上開犯行，雖與「張專員」、「marx 陳」、「C
      alvin Lee」聯繫，並向A男當面交付詐得款項，惟卷內無
      證據可證「張專員」、「marx 陳」、「Calvin Lee」、
      上述實施詐術之某成年人、A男係不同之人，是尚不足證
      明被告所為本案犯行確係「三人以上」共同犯罪；起訴書
      認被告涉犯刑法第339條之4第1項第2款之三人以上共同詐
      欺取財罪，容有未洽，惟因起訴之犯罪事實與本院上開所
      認定之犯罪事實，兩者基本社會事實同一，並業經本院於
      審理程序中告知刑法第339條第1項之詐欺取財罪名（見金
      訴卷第99頁），使當事人進行辯論，已無礙其等之攻擊防
      禦權，爰依法變更起訴法條。
    2.被告與「張專員」就上開各次犯行，均有犯意聯絡與行為
      分擔，均應依刑法第28條規定論以共同正犯。
    3.罪數：
    ⑴被告如事實欄一（一）、（二）所示各以一行為觸犯上開
      詐欺取財罪及洗錢罪，均屬想像競合犯，均應依刑法第55
      條前段規定，從一重論以洗錢罪。
    ⑵本案之詐欺對象為2人，實施詐術時間、詐欺對象交付財物
      時間、內容，既均有別，顯係基於各別犯意先後所為，是
      被告所犯如事實欄一（一）、（二）所示之2次犯行，應
      予分論併罰。
（二）刑之加重減輕：
    1.查被告前因不能安全駕駛案件，經本院以107年度中交簡
      字第622號判決處有期徒刑3月確定，並於107年8月10日易
      科罰金執行完畢，有臺灣高等法院被告前案紀錄表附卷可
      憑，其於受徒刑之執行完畢後，5年內故意再犯本案有期
      徒刑以上之罪，為累犯，審酌本案與上開前案之罪質不同
      （本案侵害財產法益與前案侵害社會法益不同），難認被
      告確具有特別之惡性或對於有期徒刑之刑罰反應力薄弱，
      而有必須加重其最低本刑之正當必要性，倘以之作為加重
      最低本刑之事由，則不無過度侵害之虞。從而，本院認依
      司法院釋字第775號解釋意旨，不應以刑法第47條第1項規
      定加重被告所犯罪名之最低本刑。
    2.按犯洗錢防制法第14條第1項之罪，在偵查或審判中自白
      者，減輕其刑，洗錢防制法第16條第2項定有明文。被告
      於審理程序中均坦認洗錢犯行，業如前述，依上開規定，
      應就洗錢罪部分均減輕其刑。
（三）量刑：
　　　爰審酌被告犯罪之動機、目的（因需款孔急，預見可能發
      生詐欺及洗錢犯罪結果亦在所不惜）、手段（提供帳戶供
      接收詐得款項，並親自提領詐得款項轉交共同正犯），其
      行為所造成之損害，並考量被告犯後坦承犯行，惟均未與
      告訴人2人成立和解，兼衡其前科素行（無財產犯罪前科
      ，見卷附臺灣高等法院被告前案紀錄表），於審理程序中
      自陳大學肄業之智識程度，曾任送貨員，現為便利商店大
      夜班人員，月收入3萬多元，需撫養父親，家中經濟狀況
      尚可等一切情狀，分別量處如附表「罪刑」欄所示之刑，
      並就併科罰金部分，均諭知易服勞役之折算標準；暨定其
      應執行刑如主文所示，並就併科罰金部分諭知易服勞役之
      折算標準，以資懲儆。
三、沒收：
（一）供犯罪所用之物：
    1.按「供犯罪所用、犯罪預備之物或犯罪所生之物，屬於犯
      罪行為人者，得沒收之。但有特別規定者，依其規定。」
      、「宣告前二條之沒收或追徵，有過苛之虞、欠缺刑法上
      之重要性、犯罪所得價值低微，或為維持受宣告人生活條
      件之必要者，得不宣告或酌減之。」，刑法第38條第2項
      、第38條之2第2項分別定有明文。
    2.未扣案之本案臺灣銀行帳戶、本案台新銀行帳戶之存摺、
      提款卡，係被告供本案犯罪所用。惟各該帳戶均非違禁物
      ，且業經警察通報列為警示帳戶，有各該帳戶之受理詐騙
      帳戶通報警示簡便格式表、金融機構聯防機制通報單在卷
      可按（見偵36826卷第43、45頁，偵37675卷第129、131頁
      ），上開提款卡、存摺均已無再供犯罪所用之危險，亦無
      證據可認是否仍存在，且提款卡、存摺係甚易申辦之物，
      予以宣告沒收無法有效預防犯罪，欠缺刑法上之重要性，
      爰依刑法第38條之2 第2 項之規定，不予宣告沒收，附此
      敘明。
（二）犯罪所得：
      洗錢防制法第18條第1項規定：「犯第十四條之罪，其所
      移轉、變更、掩飾、隱匿、收受、取得、持有、使用之財
      物或財產上利益，沒收之；犯第十五條之罪，其所收受、
      持有、使用之財物或財產上利益，亦同。」，此一規定採
      取義務沒收主義，只要合於前述規定，法院固應為相關沒
      收之諭知，然該洗錢行為之標的是否限於行為人所有者始
      得宣告沒收，法無明文，實務上一向認為倘法條並未規定
      「不問屬於犯罪行為人與否均沒收」時，自仍以屬於被告
      所有者為限，始應予沒收。本院認在洗錢防制法並未規定
      「不問屬於犯罪行為人與否」之情形下，自宜從有利於被
      告之認定。查被告本案所提領之未扣案詐欺贓款，因該等
      款項業已交付A男，業如前述，該等款項既非被告所有，
      亦非在其實際掌控中，是就其收受、持有之財物自不得適
      用上開洗錢防制法之特別沒收規定予以宣告沒收。
據上論斷，應依刑事訴訟法第299條第1項前段、第300條，洗錢
防制法第14條第1項、第16條第2項，刑法第11條、第28條、第33
9條第1項、第55條前段、第47條第1項、第42條第3項、第51條第
5款、第7款，刑法施行法第1條之1第1項，判決如主文。
本案由檢察官屠元駿、洪淑姿提起公訴，經檢察官葉芳如到庭執
行職務。
中　　華　　民　　國　　110 　年　　10　　月　　20　　日
                  刑事第十七庭  審判長法  官  李宜璇   
                                      法  官  孫藝娜   
                                      法  官  吳欣哲 
以上正本證明與原本無異。
如不服本判決應於收受送達後20日內向本院提出上訴書狀，並應
敘述具體理由；其未敘述上訴之理由者，應於上訴期間屆滿後20
日內向本院補提理由書（均須按他造當事人之人數附繕本）「切
勿逕送上級法院」。
告訴人或被害人如不服判決，應備理由具狀向檢察官請求上訴，
上訴期間之計算，以檢察官收受判決正本之日起算。          
                                      書記官　張珮琦
中　　華　　民　　國　　110 　年　　10　　月　　20　　日

附表：
編號 對應事實欄段落 罪刑 1 一（一） 吳宗倫共同犯洗錢防制法第十四條第一項之洗錢罪，累犯，處有期徒刑伍月，併科罰金新臺幣柒仟元，罰金如易服勞役，以新臺幣壹仟元折算壹日。 2 一（二） 吳宗倫共同犯洗錢防制法第十四條第一項之洗錢罪，累犯，處有期徒刑陸月，併科罰金新臺幣壹萬元，罰金如易服勞役，以新臺幣壹仟元折算壹日。 
附錄本案論罪科刑法條全文：
中華民國刑法第339條
意圖為自己或第三人不法之所有，以詐術使人將本人或第三人之
物交付者，處五年以下有期徒刑、拘役或科或併科五十萬元以下
罰金。
以前項方法得財產上不法之利益或使第三人得之者，亦同。
前二項之未遂犯罰之。
洗錢防制法第14條
有第二條各款所列洗錢行為者，處七年以下有期徒刑，併科新臺
幣五百萬元以下罰金。
前項之未遂犯罰之。
前二項情形，不得科以超過其特定犯罪所定最重本刑之刑。